臺灣臺中地方法院刑事判決
110年度交簡上字第188號
上  訴  人  臺灣臺中地方檢察署檢察官
被      告  張銘倫


上列上訴人因被告過失傷害案件，不服本院中華民國110年5月28
日110年度中交簡字第1154號第一審刑事簡易判決（聲請簡易判
決處刑案號：110年度偵字第8363號），提起上訴，本院判決如
下：
    主    文
原判決撤銷。
張銘倫無駕駛執照犯過失傷害罪，處拘役柒拾日，如易科罰金，
以新臺幣壹仟元折算壹日。
    犯罪事實
一、張銘倫無駕駛執照，於民國109年9月15日上午，駕駛車牌號
    碼000-0000號租賃小客貨車，沿臺中市西屯區黎明路3段由
    北往南方向行駛，於同日上午9時21分許，行經黎明路3段65
    號前時，原應注意車前狀況，隨時採取必要之安全措施，而
    依當時天候、道路狀況，並無不能注意之情事，詎其竟貿然
    撞擊路邊停放之車牌號碼000-0000號自用小貨車後方；適廖
    士豪自其工作之機車行徒步牽行機車時，即遭前開小貨車碰
    撞，致廖士豪因而受有下背挫傷、右側手肘與右側足踝擦傷
    、左側足踝挫傷、擦傷及第五腰椎第一薦椎椎間盤突出合併
    左側神經壓迫症等傷害。又張銘倫於肇事後，在有偵查權限
    之公務員發覺其為犯罪行為人前，向據報前往處理之警員陳
    明自己係肇事者，自首而接受裁判。
二、案經廖士豪聲請臺中市西屯區調解委員會調解不成立後函送
    臺灣臺中地方檢察署檢察官偵查後聲請簡易判決處刑。
    理    由
壹、證據能力部分：
    按刑事訴訟法第159條之5規定：「被告以外之人於審判外之
    陳述，雖不符前4條之規定，而經當事人於審判程序同意作
    為證據，法院審酌該言詞陳述或書面陳述作成時之情況，認
    為適當者，亦得為證據。當事人、代理人或辯護人於法院調
    查證據時，知有第159條第1項不得為證據之情形，而未於言
    詞辯論終結前聲明異議者，視為有前項之同意」，其立法意
    旨在於傳聞證據未經當事人之反對詰問予以核實，原則上先
    予排除，惟若當事人已放棄詰問或未聲明異議，基於證據資
    料愈豐富，愈有助於真實發現之理念，且強化言詞辯論原則
    ，法院自可承認該傳聞證據例外擁有證據能力。查本判決下
    列所引用未符合刑事訴訟法第159條之1至第159條之4規定之
    傳聞證據，業經本院當庭直接提示而為合法之調查，檢察官
    、被告張銘倫就該等證據之證據能力表示均沒有意見等語（
    見本審卷第59、144至147頁），本院審酌前開證據作成或取
    得之狀況，並無非法或不當取證之情事，且與待證事實具有
    關連性，認為以之作為證據應屬適當，揆諸上開規定，自均
    具有證據能力；又本判決下列所引用之其餘非供述證據，並
    無證據證明係實施刑事訴訟程序之公務員因違背法定程序所
    取得，依同法第158條之4規定之反面解釋，亦均具有證據能
    力。
貳、認定犯罪事實所憑之證據及理由：
一、上開犯罪事實，業據被告於偵訊、本院準備及審理程序時均
    坦承不諱（見偵卷第108頁、本審卷第58、144、148頁），
    核與告訴人廖士豪於偵訊時證述之情節（見偵卷第108頁）
    大致相符，並有臺中市西屯區公所刑事事件調解不成立移送
    偵查書、移送偵查聲請書、臺中市西屯區調解委員會調解不
    成立證明書、道路交通事故現場圖、告訴人澄清綜合醫院中
    港分院診斷證明書、臺中市政府警察局道路交通事故初步分
    析研判表道路交通事故調查報告表(一)(二)、現場及車損照
    片、臺中市○○○○○道路○○○○○○○○○○○號查詢汽車駕駛人（被告
    無駕駛執照）、車號詳細資料報表、臺中市政府警察局舉發
    違反道路交通管理事件通知單（見偵卷第19至23、27、31至
    33、37至39、47至71、79至97頁）、告訴人中國醫藥大學附
    設醫院診斷證明書、臺中榮民總醫院診斷證明書、亞洲大學
    附設醫院診斷證明書、澄清綜合醫院中港分院110年11月8日
    澄高字第1102723號函檢送告訴人病歷資料影本、臺中榮民
    總醫院110年11月2日中榮醫企字第1104203630號函檢送告訴
    人就醫病歷資料、亞洲大學附設醫院110年11月2日院醫事病
    字第1100003580號函檢送告訴人就醫病歷資料、中國醫藥大
    學附設醫院110年12月7日院醫事病字第1100016792號函（見
    本審卷第19至23、89至115、121頁）等在卷可稽。
二、綜上各節相互佐證，被告自白核與事實相符，應堪採信。本
    案事證明確，被告犯行堪以認定，應予依法論科。
參、論罪科刑
    核被告所為，係犯道路交通管理處罰條例第86條第1項、刑
    法第284條前段之汽車駕駛人無駕駛執照駕車犯過失傷害罪
    ，應依道路交通管理處罰條例第86條第1項規定，加重其刑
    。又被告肇事後，在尚未經有偵查權之公務員發覺前，於員
    警據報前往處理時在場，並表明為肇事人，自首而接受裁判
    ，有臺中市政府警察局道路交通事故肇事人自首情形紀錄表
    在卷可考（見偵卷第75頁），爰依刑法第62條前段規定，減
    輕其刑，並依法先加後減之。
肆、撤銷改判之理由：
一、檢察官上訴意旨略以：告訴人稱其以經營機車行維生，因受
    本案傷害，導致難以彎腰，對工作影響甚鉅，且無法抱起小
    孩，嚴重影響與妻兒間之親密互動關係，被告於案發後，迄
    今未賠償告訴人等語。而告訴人本案車禍後受有「第五腰椎
    第一薦椎椎間盤突出合併左側神經壓迫症」之傷勢，為原審
    判決所未認定，且被告迄今未與告訴人和解、填補損害，原
    審判決之量刑尚有過輕之虞，請求撤銷原審判決等語。
二、原審經審理結果，認被告上開犯行事證明確，審酌被告無駕
    駛執照，竟率爾駕駛租賃小客貨車上路，且本應隨時注意路
    況情形，恪遵各項交通安全法規，竟疏未注意而肇致本件交
    通事故之發生，致告訴人廖士豪受有下背挫傷、右側手肘與
    右側足踝擦傷、左側足踝挫傷及擦傷等傷害，迄今又未與告
    訴人達成和解，賠償告訴人損害以獲取諒解，所為實有不該
    ；惟考量被告犯後坦認犯行，態度尚可；復衡以告訴人所受
    傷勢屬四肢外傷，傷勢尚非甚為嚴重，兼衡被告之過失程度
    、犯罪情節、所生危害、前科素行、智識程度、經濟與家庭
    生活狀況等一切情狀，量處拘役40日，並諭知易科罰金之折
    算標準，固非無見。
三、惟查：告訴人因本案車禍事故，除受有下背挫傷、右側手肘
    與右側足踝擦傷、左側足踝挫傷、擦傷等傷害外，另受有「
    第五腰椎第一薦椎椎間盤突出合併左側神經壓迫症」之傷害
    ，業據告訴人提出前開中國醫藥大學附設醫院診斷證明書、
    臺中榮民總醫院診斷證明書、亞洲大學附設醫院診斷證明書
    在卷可考，且就告訴人「第五腰椎第一薦椎椎間盤突出合併
    左側神經壓迫症」之傷害，為本件車禍後所導致，亦有前開
    中國醫藥大學附設醫院110年12月7日院醫事病字第11000167
    92號函附卷可考，堪認告訴人上揭傷勢，與本案被告駕駛過
    失有相當因果關係。是告訴人所受「第五腰椎第一薦椎椎間
    盤突出合併左側神經壓迫症」之傷害結果，即為原審判決時
    所未及審酌，原審所量處前開刑度，未能斟酌及此，稍嫌過
    輕，尚難謂允當。從而，檢察官前開上訴稱原審量刑過輕等
    語，為有理由，原判決即屬無可維持，應由本院予以撤銷改
    判。
四、爰審酌被告之前科素行（參臺灣高等法院被告前案紀錄表）
    ，其竟無照駕駛自用小客貨車，又疏未注意車前狀況，而依
    當時天候、道路狀況，並無不能注意之情事，竟貿然撞擊路
    邊停放自用小貨車，致告訴人再遭該自用小貨車撞擊，而受
    有下背挫傷、右側手肘與右側足踝擦傷、左側足踝挫傷、擦
    傷及第五腰椎第一薦椎椎間盤突出合併左側神經壓迫症等傷
    害，告訴人之調解條件為新臺幣（下同）235萬餘元，被告
    只能賠償20多萬元（見本審卷第75頁），致未能調解成立、
    賠償告訴人所受損害等節；兼衡被告自述高中肄業之教育智
    識程度，目前在租車行工作，每月收入約新臺幣2萬5000元
    ，還有10幾萬元的罰單在分期繳納中，與家人同住、父母親
    有在工作，家庭經濟勉持之生活狀況（見本審卷第149頁）
    ，犯後始終坦承不諱等一切情狀，量處如主文所示之刑，並
    諭知易科罰金之折算標準。
據上論斷，應依刑事訴訟法第455條之1第1項、第3項、第364條
、第369條第1項前段、第299條第1項前段，道路交通管理處罰條
例第86條第1項、刑法第11條前段、第284條前段、第62條前段、
第41條第1項前段，刑法施行法第1條之1第1項，判決如主文。
本案經檢察官張國強聲請簡易判決處刑、提起上訴，檢察官劉世
豪到庭執行職務。
中　　華　　民　　國　　111 　年　　2 　　月　　10　　日
             刑事第九庭    審判長法  官  陳培維
                                 法  官  鄭永彬
                                 法  官  陳怡珊
上正本證明與原本無異。
本件不得上訴。
                                 書記官  吳韻聆
中　　華　　民　　國　　111 　年　　2 　　月　　10　　日
附錄本案論罪科刑法條:
中華民國刑法第284條
因過失傷害人者，處1年以下有期徒刑、拘役或10萬元以下罰金
；致重傷者，處3年以下有期徒刑、拘役或30萬元以下罰金。
道路交通管理處罰條例第86條
（刑責之加重及減輕）
汽車駕駛人，無駕駛執照駕車、酒醉駕車、吸食毒品或迷幻藥駕
車、行駛人行道或行經行人穿越道不依規定讓行人優先通行，因
而致人受傷或死亡，依法應負刑事責任者，加重其刑至二分之一
。
汽車駕駛人，在快車道依規定駕車行駛，因行人或慢車不依規定
，擅自進入快車道，而致人受傷或死亡，依法應負刑事責任者，
減輕其刑。